【裁判字號】    89,上訴,1574
【裁判日期】    890725
【裁判案由】    殺人未遂等
【裁判全文】
臺灣高等法院臺中分院刑事判決                  八十九年度上訴字第一五七四號
    上  訴  人
    即  被  告  戊○○
    選任辯護人  曾耀聰
    上  訴  人
    即  被  告  丁○○
    指定辯護人  本院公設辯護人  丙○○
    上  訴  人
    即  被  告  己○○
    選任辯護人  廖志堯
右上訴人即被告等因殺人未遂等案件，不服臺灣臺中地方法院八十九年度訴字第五○
八號，中華民國八十九年七月二十五日第一審判決（起訴案號：臺灣臺中地方法院檢
察署八十九年度偵字第四五一、二二五五號，移送併案審理案號：八十九年度偵字第
二六一五號），提起上訴，本院判決如左：
      主  文
原判決關於戊○○、丁○○部分，及己○○妨害公務並定應執行刑部分均撤銷。
戊○○未經許可，持有自動步槍、手槍，處有期徒刑玖年，併科罰金新臺幣壹佰伍拾
萬元，罰金如易服勞役，以罰金總額與陸個月之日數比例折算，背式書包型帆布袋壹
個、起釘器、螺絲起子各壹支及手套壹付，均沒收。並應於刑之執行完畢或赦免後，
令入勞動場所強制工作年。又殺人未遂，處有期徒刑柒年。主刑中有期徒刑部分應
執行有期徒刑拾伍年肆月。
丁○○未經許可，持有手槍，處有期徒刑陸年，併科罰金新臺幣參拾萬元，罰金如易
服勞役，以罰金總額與陸個月之日數比例折算。又對於公務員依法執行職務時，施強
暴，處有期徒刑壹年陸月。主刑中有期徒刑部分應執行有期徒刑柒年貳月。
己○○對於公務員依法執行職務時，施強暴，處有期徒刑壹年捌月。
其他上訴駁回。
己○○撤銷改判部分所處有期徒刑壹年捌月與上訴駁回部分所處有期徒刑陸年，應執
行有期徒刑柒年肆月。
      事  實
一、戊○○曾於民國七十七年間因犯盜匪等罪，經本院判處有期徒刑三年六月確定，
    於八十年四月二十三日假釋期滿執行完畢（未構成累犯），猶不知悔改。
  (一)、緣戊○○自八十五年間起，即在其住處附近之臺中縣大安鄉大安港之重緯工業
      社從事鋁合金銲接工作，假日經常至苗栗縣三義鄉鯉魚潭水庫釣魚，每次經過
      鯉魚派出所時經常發現派出所之警力頗為單薄，且窗戶未加裝鐵窗容易侵入，
      復曾因交通違規事件，遭該派出所員警開單舉發，心生不滿，思圖報復，竟因
      此蒙生意圖為自己不法所有之竊取槍彈犯意，嗣並為瞭解該派出所槍彈保管及
      進出路徑，乃先於八十八年六月二十一日凌晨約一時許，步行至該派出所四週
      查看後見無動靜，即由會客室旁之氣窗潛入廳舍內，然後查看各房間之擺設佈
      置及槍械室、門鎖，與人員動靜，大約逗留十五分鐘後即從後門離去。旋於翌
      日即向不知情之某商店購買背式書包型帆布袋一個及客觀上均足供作兇器使用
      之起釘器一支、美工刀一支、螺絲起子一支，預供行竊使用；再於同年六月二
      十三日凌晨二時許，自其家中駕駛車牌號碼ＰＣ－七八六二號自用小客車，攜
      帶上開背式書包型帆布袋一個、手套一付及客觀上均足供作兇器使用之起釘器
      一支、美工刀一支、螺絲起子一支等工具，前往有警員值宿之鯉魚派出所，抵
      達後見該派出所大門緊閉，而道路塞車車聲吵雜，適足以掩護其偷竊其內槍枝
      ，便將該自用小客車停放於該派出所附近之空地，於觀察五至十分鐘確定無動
      靜後，於同日凌晨二時三十分許之夜間，即攜帶上開其所有之工具潛至該派出
      所之後面，然後翻爬圍牆進入廳舍後空地，再潛至廳舍之左側，見浴室窗戶未
      關，遂爬窗戶侵入該廳舍，見其內無人值班，僅當日負責自八十八年六月十二
      日二十二時起至同年月二十三日六時止值宿之警員彭宏文在派出所內房門緊閉
      之值宿休息室內備勤休息，而其餘備勤室均為空床，認有機可乘，於查看槍械
      室鐵門緊閉後，隨即以其自備之美工刀將鐵門門鎖外露之鎖栓蓋割開，再以現
      場拿取之原子筆芯將卡筍撥開，破壞該門鎖使喪失其效用，得以順利開啟該鐵
      門，又見室內確有槍櫃一座，旋在電視櫃內找到一把客觀上足供兇器使用之鐵
      尺（長約四十公分、寬約二公分）一支，用以撬開槍櫃鐵門，適因警鈴大響驚
      嚇不已而由廳舍後門逃離至屋外面，經約三分鐘後，確認其內仍無人時，便再
      由該後門潛入屋內，迅即關掉警鈴，再以該鐵尺逐一撬開槍櫃內之小槍櫃，竊
      取其內均具殺傷力之制式九○警用手槍三枝（苗栗分局所編之槍號分別為ＴＶ
      Ｖ二四九○、ＴＶＶ○六三二、ＴＶＵ一二七一號，內政部警政署刑事警察局
      之槍枝管制編號則分別為0000000000、0000000000、0
      000000000號），得手後將其中二把警用手槍插在腰際，另一把則拿
      在手上，再迅速走出後門並翻越圍牆離開，至外面田埂上把槍枝藏置好後，又
      回到派出所廳舍內，再以該鐵尺逐一撬開子彈櫃、槍櫃，旋竊取其內均具殺傷
      力之制式Ｍ一六子彈二百顆及制式九○手槍子彈九十六顆、Ｍ一六步槍彈匣四
      個及九○手槍彈匣八個（公訴人誤認為彈匣三個），及槍櫃內具殺傷力之國軍
      用美製Ｍ一六自動步槍一枝（苗栗分局所編之槍號為0000000號，內政
      部警政署刑事警察局之槍枝管制編號則為0000000000號，以上毀損
      部分均未據告訴），得手後迅速帶著該等槍彈及美工刀、鐵尺，翻越圍牆至該
      田埂處，將上開三把手槍一併起出，置於其所駕駛之小客車內，並即駕駛該車
      返回其臺中縣大安鄉○○○路一一二○巷三弄七號住家；再將該等竊取之手槍
      、自動步槍、子彈藏置在一樓車庫之貯藏室內，而未經許可持有該等均具殺傷
      力之手槍三枝、自動步槍一枝、前述彈匣及子彈二百九十六顆，並將上開美工
      刀、鐵尺均丟棄之。嗣經約二週後，其又將上開手槍、自動步槍、子彈移至隔
      壁之空屋內藏置，並陸續攜帶該三把手槍、子彈至大安溪谷內射擊多次。
  (二)、迄於同年十二月三十日凌晨二時許，戊○○在其住處與丁○○、己○○相約前
      往大安溪谷射擊，隨後三人即各持一把上開竊得之手槍（彈匣各二個），戊○○並持上開竊得具傷害力之九○子彈十八發；丁○○、己○○則各持上開戊○○竊得具殺傷力九○子彈中之十發準備出發，丁○○、己○○因而各未經許可
      持有該等槍彈，旋渠三人並向不知情之張文吉（另由檢察官為不起訴處分）誆
      稱要外出吃宵夜，然後由戊○○駕駛上開自用小客車，搭載丁○○、己○○、
      張文吉一起外出，當車行至臺中縣外埔鄉中山村一帶繞行時，因臺中縣警察局
      大甲分局外埔分駐所警員見其等形跡可疑，乃由身著警察制服之警員庚○○、
      乙○○駕駛車牌號碼ＤＭ－四八一一號巡邏車（編號七Ｏ一）跟蹤預備執行盤
      查勤務，車行至同右鄉○○路大馬商店前時實施攔檢，而依法執行職務時，戊○○停車後四人均下車受檢，戊○○即將行車執照、駕駛執照、身分證各一紙
      ；丁○○將駕駛執照一紙；張文吉將身分證一紙，均交予警員庚○○查驗身分
      （己○○身上未帶證件），警員乙○○則負責警戒，並由警員庚○○搜查戊○○、己○○、張文吉三人之身體後，續搜查丁○○時在丁○○之左腰際搜查到
      一把手槍，警員庚○○迅即喊叫有槍，叫乙○○趕快拔槍，乙○○見狀，旋即
      拔出手槍上膛，戊○○見事機敗露並為抗拒警察逮捕，竟即基於妨害公務及不
      確定殺人之犯意，自身上取出其所攜帶之九○手槍對乙○○、庚○○二人站立
      位置射擊一槍，惟因子彈從二人站立之大約肩膀高度中間空隙穿過而未射中，
      乙○○、庚○○二人見狀隨即跳開，庚○○並即拉住丁○○為掩蔽，再掩蔽於
      停放路旁之車牌號碼ＪＶ─Ｏ八三七號自用小客車（車主為郭錦文）側後方，
      乙○○則以跑弧形路線方式躲避至道路對向適停放路旁之辛○○所有車牌號碼
      ＯＹ－六三五八號自用小客車後方，戊○○見狀乃往其所駕駛之自小客車逃去
      ，同時繼續以上開手槍先向庚○○躲藏方位射擊二槍後，再依乙○○逃避之行
      進方向射擊七槍，惟均未打中庚○○及乙○○二人。另丁○○亦為抗拒警員執
      行逮捕勤務，而於往戊○○之自小客車逃去之同時對空射擊三槍，己○○則在
      渠等四人均已逃回車內後，為嚇阻警察追捕而向庚○○所躲藏之自小客車射擊
      三槍，其間警員庚○○先後還擊計二發，乙○○先後還擊計七發。嗣戊○○即
      駕駛該車逃離現場，警員庚○○、乙○○見狀隨即呼叫警網追捕，戊○○等人
      駕車逃至臺中縣外埔鄉○○路七Ｏ二巷六號對面巷旁，因輪胎破損，隨即棄車
      逃逸，己○○則自行離去，而戊○○、丁○○、張文吉三人逃到中山高速公路
      三義交流道處之涵洞內掩藏；惟戊○○、丁○○、及張文吉三人因上開身分證
      件，仍在警員庚○○手中。旋臺中縣警察局大甲分局於案發後，依據歹徒射擊
      後遺留之彈頭、彈殼均有警用子彈之批號加以研判，認為極有可能是鯉里派出
      所失竊之槍彈，乃連夜送內政部警政署刑事警察局比對，而戊○○於事發後因
      以電話向友人透露發生槍戰之事，經該友人以電話告知臺中縣警察局刑警隊員
      警甲○○稱綽號「阿德」者可能持有前開失竊之槍彈，由甲○○於同日近中午
      時調閱資料及詢問大甲分局案發情形，認戊○○等人涉案嫌疑極高，乃又透過
      戊○○之該友人勸戊○○等人出面投案，迄翌日即八十八年十二月三十一日凌
      晨三、四時許，確定戊○○等人願意投案，始約定彼等於同日上午出面投案，
      而於同日上午十一時三十分許，由戊○○、丁○○、張文吉三人攜帶該三把手
      槍、九Ｏ子彈三十二顆、彈匣六個，至臺中縣警察局刑警隊投案；戊○○於警
      訊時再供出其竊取鯉魚派出所槍彈經過情形，並導引員警前往其住處取出上開
      自動步槍（國軍用之美製Ｍ一六步槍）一枝、美製Ｍ一六步槍彈匣一個、美製
      Ｍ一六步槍用子彈二百發、九Ｏ子彈十七發、九Ｏ手槍彈匣二個、裝用該等槍
      彈之塑膠置物盒三個等物。復經檢察官於偵查中指揮臺中縣警察局大甲分局追
      查出己○○。
二、案經臺中縣警察局移送臺灣臺中地方法院檢察署檢察官偵查及移送併案審理。
      理  由
一、訊據上訴人即被告戊○○固坦承於右揭一之(一)所示時地，竊取警用槍彈，及於右
    揭一之(二)所示時地，持槍射擊十發等事實不諱，然矢口否認有何殺人之故意，辯
    稱：其第一槍係朝二名員警中間射擊，當時其距員警僅一公尺餘，並無殺害該二
    員警之意，其後即邊跑往旁邊之地面射擊，並不致傷害員警；又案發後，其係主
    動向警方自首並繳出槍彈云云。訊據上訴人即被告丁○○對於右揭一之(二)之犯罪
    事實均坦承不諱，然亦供稱其係為脫逃，始對空射擊，且事發後亦主動向警方自
    首，而繳出槍彈云云。訊之上訴人即被告被告己○○固坦承有右揭一之(二)之持有
    槍彈犯行，然矢口否認有何妨害公務之犯行，辯稱：其係逃回戊○○之車內後，
    要自腰際拔槍出來，但槍還沒拔出來，即不知何故誤開了三槍云云。
二、惟查：右揭一之(一)部分之犯罪事實，除迭據戊○○於警訊及偵查、原審並本院審
    理中坦承不諱，前後所供互核一致外，又核與證人即鯉魚派出所主管李興祥及警
    員彭宏文於警訊中（見台灣苗栗地方法院檢察署八十八年度他字第四三七號卷）
    證述情節相符，且被告三人自動到案後所交出之九○手槍三枝及子彈，及戊○○
    嗣後帶同警方起出之槍彈等物，確均為鯉魚派出所遭竊之槍彈等節，業經證人即
    外埔分駐所所長詹鎮城於原審審理中結證屬實。而扣案槍彈經送內政部警政署刑
    事警察局鑑定結果，認為：(1)該長槍一枝為美製Ｍ一六－Ａ二步槍，係美國COLT
    廠製Ｍ一六－Ａ二型口徑五．五六ｍｍ全自動步槍（苗栗分局所編之槍號為0000
    000 ，而該局之槍枝管制編號為0000000000），槍管內有六條右旋之來復線，機
    械性能正常，認具殺傷力。(2)該九Ｏ手槍三枝，均為美國SMITH&WESSON廠5904式
    口徑９ｍｍ制式半自動手槍（苗栗分局所編之槍號分別為TVV2490、TVV0632，第
    三枝槍號已遭磨滅無法重現，而該局之槍枝管制編號分別為0000000000、000000
    0000、0000000000），槍管內均有五條右旋之來復線，機械性能均正常，三枝均
    具殺傷力。(3)該Ｍ一六步槍制式子彈二百顆，均係口徑５．５６ｍｍ之制式步槍
    子彈，認均具殺傷力。(4)該制式九Ｏ子彈四十九顆（試射九顆），認均係口徑９
    ｍｍ之半自動手槍子彈，認均具殺傷力。(5)又送鑑彈殼二十五顆，認均係制式口
    徑９ｍｍ之半自動手槍已擊發子彈，其中十六顆為苗栗縣警察局苗栗分局鯉魚派
    出所失竊之警用子彈；而其中九顆為臺中縣警察局大甲分局之警用子彈。此有該
    局八十九年一月四日刑鑑字第一四一一七六號鑑驗通知書及八十九年一月十三日
    刑鑑字第二Ｏ四九號鑑驗通知書各一紙附卷可稽。足證該批槍彈確均為鯉魚派出
    所遭竊之槍彈無疑。又戊○○經檢察官於八十九年一月五日中午勘驗現場後，拍
    攝鯉魚派出所廳舍、及槍櫃等相關照片計十二張，再於臺灣臺中看守所內偵訊時
    ，命其逐一辨識結果，均能正確指出其相關位置及各該內部擺設情形，尤其對於
    隱密性之槍櫃照片更能辨識並說明槍櫃內、外部形狀及構造情形無訛，有勘驗現
    場筆錄、八十九年一月七日上午偵查筆錄（見八十九年度偵字第四五一號偵查卷
    第七十八頁）及照片十二張附卷可稽。另戊○○於八十九年一月七日上午經警提
    解至鯉魚派出所現場查證時，對於作案過程均能正確反覆演練，與其原先供述係
    自己一人所為之情形完全吻合，且對於派出所之廳舍、及槍櫃構造情形等亦均能
    正確指出其相關位置及情形，尤其對於隱密性之槍櫃形狀及構造更能辨識無訛，
    有苗栗分局八十九年一月七日下午訊問筆錄在卷可按（見同上偵查卷第一○○頁
    ）。被告戊○○此部分自白核與事實相符，應堪採信。此外，復有上開扣案槍彈
    及卷附重大治安事故摘要報告表、鯉魚派出所現場圖各一份附卷可佐，戊○○此
    部分竊盜犯行，罪證明確，堪予認定。
三、次查，右揭一之(二)部分之犯罪事實中關於未經許可持有手槍及子彈，並於遇警攔
    檢時持槍射擊拒捕等事實，業據被告三人分別於警訊、偵查、原審及本院審理中
    自白不諱，並互核一致，且與證人張文吉、乙○○、庚○○於警訊及偵查並原審
    審理中，證人郭錦文、蔡寶珠等人於警訊中證述情節大致相符。戊○○、己○○
    雖各以上開情詞置辯；然：(一)、戊○○確對乙○○、庚○○二人位置射擊一槍，
    惟因子彈從二人站立之大約肩膀高度中間空隙穿過而未射中，乙○○、庚○○二
    人見狀隨即跳開，庚○○先以丁○○為掩蔽，再躲在停放路旁之車牌號碼ＪＶ－
    Ｏ八三七號自用小客車（車主為郭錦文）側後方，乙○○則以跑弧形路線方式掩
    蔽到道路對面適停放路旁之辛○○所有車牌號碼ＯＹ－六三五八號自用小客車後
    方，戊○○見狀乃邊往其所駕駛之自小客車逃去，邊以上開手槍先向庚○○躲藏
    位置射擊二槍後，再依乙○○逃避之行進方向射擊七槍，惟均未打中庚○○及乙○○二人等節，業據戊○○於偵查中供稱：「（槍戰時你有舉槍對著警察射擊﹖
    ）是的。」（見偵字第四五一號卷第一一一頁）、「（當時槍是朝水平射擊，是
    否朝警員身體方向射擊？）是的，槍戰朝警員方向射擊。」（見偵字第四五一號
    卷第一五三頁）、「（當時你射擊方向？）警員在搜丁○○身體，我見狀就射第
    一發，從警員中間射過去，大概是他們肩膀高度，之後我就從乙○○閃躲方向射
    過去，總共射完十發，就跑到車門上車。」、「（你有朝庚○○方向射擊？）第
    一槍射二位警員站立中間，再來就又對搜丁○○那位警員射二發，其餘朝乙○○
    方向射過去。」、「（第二、三發朝庚○○那裏射擊？）地上即車尾地上。」（
    見偵字第四五一號卷第一九九頁反面）等語，核與張文吉於警訊中供稱：「因警
    方發現丁○○腰際藏有槍械，警方欲進行逮捕時，戊○○從身上及車上各取出一
    把九○手槍朝槍方射擊：：：」（見偵字第四五一號卷第十八頁）、「（如何發
    生槍戰﹖）警方對戊○○、阿本（按即己○○）、及我搜身，未發現可疑物品，
    警方後來在丁○○身上發現九○手槍，大喊叫人支援，我看見戊○○拔槍對準警
    察喊不要動，然後槍聲就響起了，．。」（見偵字第四五一號卷第八十四頁）、
    「．．，（戊○○）持一把手槍，指著搜查丁○○之警察喊不要動，後來我就聽
    到我後方傳來槍聲了。」（見偵字第四五一號卷第八十七頁）等語，及證人乙○○於警訊證稱：「（戊○○如何向你們開槍？）戊○○第一槍開完後，我就向馬
    路對面跑去，馬路有七、八公尺寬，我是跑弧型路線，戊○○並槍口對著我跑的
    路線開槍，所以馬路上有子彈擦痕四顆，大馬商店老板車子ＪＶ－○八三七號自
    小客車前擋風玻璃中子（彈）二槍，巡邏車左前輪中一槍，馬路對面停放的ＯＸ
    －六三五八號自小客車左後輪了中一槍，這些都是我跑過的路線旁邊。」、「（
    戊○○向何人開槍？）戊○○開第一槍就朝我與乙○○方向開槍，當時我與乙○○距離只有一．五公尺。」（見偵字第四五一號卷第一四八頁）等語，於偵查中
    證稱：「（戊○○開槍時，槍口朝向何處？）我一直跑到馬路對面去，但是戊○○開第一槍時候，我跟庚○○距離一公尺四而已，我聽到第一聲槍響就開始跑了
    ，馬路有八、九公尺寬，我是跑弧型路線，跑到對面找隱避，庭呈現場繪製圖。
    」（見偵字第四五一號卷第六十二頁反面）、「（當時你有看到戊○○開槍情形
    ？）有，我是弧型路線跑，所以可以看到戊○○槍口火花是跟我的路線一直過來
    。」、「．．，大馬商店老板車子ＪＶ－○八三七前擋風玻璃中五二槍，警備車
    左前輪中一槍，馬路對向ＯＸ－六三五八號左後輪中了一槍，是我跑過路線旁邊
    ，另外我跑過馬路柏油路面有子彈擦痕四顆。」（見同上偵卷第六十三頁）、「
    （在現場找到幾個彈著點？）我躲的位置有二顆彈著點射到馬路柏油路上，又彈
    跳開，警車左前輪胎被射穿一顆，子彈從輪胎裏面拿出來，我躲避方向紅色自小
    客車左後輪中一發，從輪胎裏面取出彈頭，另外庚○○躲的一台自小客車前擋風
    玻璃也被射中二發，我躲方向，貨櫃屋在我旁邊，該門也被射中一發，另外柏油
    路上隨二顆類似子彈擦過，這是我躲的方向。」（見同上偵卷第一九八頁反面）
    ；及於原審審理中結證：「．，（我）有看到（戊○○）槍的火花，槍口向我的
    方向，現場（我）是當天早上（回）去看，我躲的方向有一台車，左後輪被射破
    ，及一台貨櫃屋之門被射中。」、「（貨櫃屋的彈孔）離地不到一公尺，庭呈照
    三紙。」（見原審卷第八十頁反面）各等語，證人庚○○於警訊中證稱：「（戊○○朝向何人開槍？）戊○○開第一槍就朝我與乙○○方向開槍，當時我與乙○○距離只有一．五公尺左右。」（見偵字第四五一號卷第一五○頁），於偵查中
    證稱：「（戊○○朝向誰開槍？）他一拿出槍，槍口對準我們二位警員，我與乙○○距離一．五公尺，戊○○從車內拿出槍來，當時面對面，中間夾著張文吉（
    按應係丁○○之誤），我右手腕架高戊○○槍枝，左手還是捉住張文吉衣服槍柄
    ，．．。」（見同上偵卷第六十二頁）、「（那裏還有發現彈著點？）我躲的那
    部紅色車輛左車尾後方地上柏油路面發現二發明顯彈著點，．．。」（見同上偵
    卷第一九八頁反面）各等語相符。又戊○○雖非瞄準庚○○、乙○○二人之身體
    射擊，惟警用手槍殺傷力強大，在近距離下對人體射擊，足以致人於死，戊○○
    不可能不知，再觀之戊○○既係於慌亂中在與庚○○、乙○○二人僅一公尺餘之
    近距離下，仍以殺傷力強大之制式警用手槍朝庚○○、乙○○二人方向射擊一發
    ，且旋邊跑邊持續向庚○○躲藏位置射擊二發，及隨著乙○○逃避路線之方位持
    續射擊七發，則戊○○對其在上開情形下持威力強力之警槍射擊，極可能擊中警
    員造成傷亡之結果乙情亦難諉為不知，詎其明知上情，仍朝警員所處方位，持續
    射擊達九發之多，足徵其對造成員警死亡之結果存有縱使發生亦無所謂之心理，
    其顯有殺人之不確定故意無疑。再衡諸戊○○並非慣用手槍之人，且其既係在丁○○突遭警發現持有手槍，而乙○○又已拿出手槍上膛及嗣乙○○、庚○○二人
    均已開槍反擊之情況下開槍，則戊○○所以未擊中乙○○、庚○○二人，顯係因
    當時情況緊急，及其並非慣用手槍射擊之人，且九○手槍本身射擊時因有甚強之
    後坐力，當造成槍口上下晃動，而乙○○、庚○○二人又非站立不動供其射擊所
    致，尚難僅因其未擊中在短距離內之乙○○、庚○○二人，即遽為有利於戊○○
    之認定。(二)、被告己○○於經原審通緝到案初訊時業已供稱：「．．，因（丁○○）被搜到槍，怕被抓才發生槍戰。」、「（你總共射了幾槍？）我射了三發子
    彈，並無打到人，並無朝人射擊，只想嚇嚇警察而已，我拿的是短槍。」、「．
    ．，（我）射擊結果正常，有擊發出去。」（見原審卷第二三一頁）等語，且戊○○所駕駛之車輛經警查獲時，車內遺有二顆彈殼乙情，業據證人乙○○於原審
    審理中結證屬實，並有詹鎮城職務報告書一紙在卷可憑（八十九年度偵字第四五
    一號第七十三頁正面）；己○○苟真係在手槍仍插在腰際，槍口朝下，未及拔出
    之際誤扣扳機，以本件被告使用之槍枝均僅係半自動手槍，並不具連發功能（僅
    自動退殼給彈），則其焉有連續誤扣三次擊發三發子彈之可能，且其當時既已在
    車內，衡情其身體勢必無法站直，其在此情況下誤扣扳機射擊，子彈當會射中自
    已身體或所乘坐之小客車，而其於原審審理中復自承當時伊並未受傷等語，且被
    告搭乘之小客車，亦無由內向外之子彈射擊彈孔，從而，己○○所辯顯與事實不
    符，尚難憑採。再戊○○所射擊之子彈十發中，並無朝郭錦文之自小客車前擋風
    玻璃射擊者，已如前述。而丁○○自警訊時起，即始終堅稱：伊係邊跑邊向空射
    擊三槍等語，核與戊○○於偵查中供稱：「．．，丁○○拔槍邊跑邊打。」等語
    情節相符，且經查並無任何積極證據足認其所辯有何不實，是案發時在戊○○車
    內開槍者顯係己○○無疑。再觀諸前揭己○○於原審初訊時所供情節，及戊○○
    之自小客車與郭錦文之小客車當時之停放位置為，二車車頭朝同一方向，戊○○
    之車頭在郭錦文車頭之前，有現場圖一紙（見偵字第四五一號卷第六十七頁）在
    卷可考，及擊中該自小客車前擋風玻璃之二發子彈中，有一發貫穿該車，子彈停
    留在後行李箱內，已經證人庚○○於原審審理中結證屬實等節，則該二發子彈自
    係由坐在車內駕駛座旁之己○○，向後朝該自小客車射擊以阻止警察追捕無疑。
    雖證人乙○○、庚○○於案發後之報告（偵字第四五一號卷第二十頁）及警訊、
    偵查並原審審理中，並未詳述己○○如何持槍向彼等射擊之情節，及其報告所稱
    現場拾獲彈殼為二十六顆，與內政部警政署刑事警察局鑑驗通知書所載送驗彈殼
    數為二十五顆不符；然此無非其二人於攔檢時，面對突發混亂狀況，一時無法詳
    為描述各嫌疑人之動作，此由彼等於報告及警訊、偵查中，常將丁○○誤張文吉
    可見一班，但由其於原審結稱，被告等上車逃逸時，尚朝彼等開槍一節，核與己○○於原審初訊時所供情節相符，且與戊○○於八十九年一月十二日警訊及偵查
    中各供證：「我射擊十發子彈，己○○、丁○○各射擊三發子彈」、「當時我們
    棄車逃逸至大甲高工前打電話時，有清點子彈數量才知道」（見偵字第四五一號
    卷第一四○頁反面）、「我、丁○○、己○○三人射擊」、「我射了十發，己○○、丁○○各射三發，己○○綽號叫阿賢，以前我要騙警察，才編稱阿本」（見
    偵字第四五一號卷第一五二反面、一五三頁）等語，張文吉於偵查中供證：「（
    己○○有射擊幾發﹖）三發子彈，丁○○三發，戊○○十發」、「（當時己○○
    也有佩槍﹖）是的，他從身上拔槍出來」等語，適相符合。而前開鑑驗通知書亦
    記載現場拾獲彈殼二十五顆中，分別有三顆、十顆、三顆係由前揭戊○○竊得之
    三把警用手槍所擊發，俱證己○○之自白與事證相符，自不因前開二警員部分有
    誤之報告及證言，即為有利於己○○之認定。(三)、至戊○○雖另供稱：伊係在警
    員乙○○先開槍後，伊始開槍還擊並逃逸云云；惟查，戊○○係在乙○○將槍拿
    出並上膛，尚未開槍之前，即率先開槍乙節，業據證人乙○○、庚○○分別於審
    理中結證屬實，戊○○此部分供詞尚難採信。(四)、另戊○○、丁○○雖均辯稱：
    彼等係在警方發覺其涉案前，主動向警方自首，並繳交槍彈云云。惟按刑法第六
    十二條所謂之發覺，並非以有偵查犯罪之機關或人員確知其人犯罪無誤為必要，
    而於對其發生嫌疑時，即得謂已發覺。且此之所謂嫌疑，只須有確切之根據，得
    為合理之可疑者，即屬相當。本案警方於戊○○、丁○○投案前，已依槍戰現場
    遺留之彈頭、彈殼均有警用子彈之批號加以研判，懷疑該遺留現場之子彈即屬鯉
    魚派出所遭竊之子彈，並因庚○○攔檢扣得戊○○、丁○○、張文吉之上述身分
    證件，而依此懷疑戊○○等人即為竊取槍彈之人等情，業據證人詹鎮城、乙○○
    於原審審理中結證屬實。且本件受理戊○○、丁○○等投案之臺中縣警察局刑警
    隊員警甲○○於本院調查中結稱：「（本件怎麼查到的﹖）有線民打電話給我說
    他朋友發生槍戰，槍是牽涉到鯉魚派出所失竊的槍，我就連繫線民轉知戊○○他
    們出來投案，線民告訴我是阿德，我就回刑警隊調資料看，就知道是戊○○了」
    ，「十二月三十日接近中午時，線民打電話給我，回隊部就知道了，因槍戰現場
    遺有證件，有基本資料，我就積極連絡線民勸他們把槍帶出來投案」，「（戊○○有跟你連繫要出來繳槍嗎﹖）他一直透過線民跟我連繫，到最後他肯投案時，
    是線民載他們過來，於外面等，我們過去把他接過來」，「十二月三十一日近中
    午十一時多，我載他到刑警隊，同時也帶槍過來」，「（你什麼時候才知道子彈
    的比對是鯉魚派出所的槍﹖）線民告訴我，我就有點懷疑，就打電話至大甲分局
    問他們組長說槍是鯉魚所的，他說有送比對，彈殼批號是警用，那時我確定線民
    所講可信度很高」，「（經密集連繫到何時，線民才給你答覆戊○○他們願意拿
    槍出來﹖）一直到三十一日凌晨三、四點他才確定願意投案，但之前有扣機給我
    ，我在山上無法回電話」，「三十日那天線民打電話跟你講時，有無講阿德拿的
    槍是鯉魚所的失槍﹖）線民跟我說這案件很補（意即可得高積分），是鯉魚潭掉
    的槍」，「（他第一次打電話給你時，有無說他的朋友要出來投案﹖）線民無法
    確定，因需徵詢他們的意見」等語（見本院卷第一○二頁以下）。揆諸上開說明
    ，被告戊○○、丁○○二人，顯係在警方發覺彼等犯行，並經警方線民策動之後
    ，始自動出面投案，並非自首，併此明。綜上所述，戊○○、己○○二人所辯
    ，均係事後卸責之詞，均難憑採。此外，復有內政部警政署刑事警察局指紋鑑定
    結果報告書一份及上揭扣案之槍彈可資佐證。本件罪證明確，被告三人犯行，均
    堪予認定。
四、核被告戊○○所為，係犯刑法第三百二十一條第一項第一款、第二款、第三款之
    加重竊盜罪，槍砲彈藥刀械管制條例第七條第四項之未經許可持有自動步槍、手
    槍罪、同條例第十二條第四項之未經許可持有子彈罪，刑法第二百七十一條第二
    項、第一項之殺人未遂罪及同法第一百三十五條第一項之妨害公務罪。被告丁○○、己○○二人所為，均犯槍砲彈藥刀械管制條例第七條第四項之未經許可持有
    手槍罪、同條例第十二條第四項之未經許可持有子彈罪及刑法第一百三十五條第
    一項之妨害公務罪。檢察官移送併辦部分，與戊○○上開竊盜犯行係屬同一事實
    ，本院自應併予審理。公訴人就戊○○上述加重竊盜部分犯行，漏引刑法第三百
    二十一條第一項第三款，且未認其對依法執行職務之警員持槍射擊以拒捕，已構
    成刑法第一百三十五條第一項之妨害公務罪，而予以起訴，均有未洽，惟起訴事
    實既已載明其攜帶兇器行竊之過程，又其妨害公務部分犯行，與殺人未遂犯行間
    ，有想像競合犯之裁判上一罪關係，為起訴效力所及，本院自應併予審究。公訴
    意旨雖以己○○、丁○○於右開槍戰發生時，與戊○○係基於相互支援、掩護之
    共同殺人犯意聯絡，由丁○○、己○○各射擊三槍，認丁○○與己○○二人亦均
    犯刑法第二百七十一條第二項、第一項之殺人未遂罪嫌云云。然查公訴人認丁○○、己○○二人涉犯上開罪嫌，無非係以證人乙○○、庚○○二人之證詞及丁○○、己○○於槍戰時均射擊三發子彈為其論據。訊據丁○○、己○○二人均堅決
    否認有何殺人犯行，丁○○辯稱：伊僅係邊往戊○○之自小客車跑，邊對空射擊
    三槍，並未朝警員射擊等語；己○○辯稱：伊只是要阻止警察追捕而開槍，並未
    朝人射擊等語。經查丁○○、己○○二人於案發時確各射擊三槍乙節，固如前述
    ，惟本案既係因警員庚○○意外發現丁○○腰際插有上開手槍而引發，且警員庚○○、乙○○於偵查中亦均證稱：「（當時你有無聽到戊○○叫其他人開槍？）
    沒有。」等語，則在此事發突然之狀況下，自難僅因丁○○、己○○二人皆有開
    槍，即認渠二人與戊○○間有殺人之犯意聯絡。至張文吉於警訊中雖供稱：「．
    ．此時丁○○也從身上取出手槍朝警方射擊，警方二人也持手槍還擊，．．。」
    云云，惟其嗣於警訊中即改稱：「（你們聽到槍聲後之動作？）我聽到槍聲後就
    跑到車上後座位躺下不敢動了，他們做何動作，及有誰開槍我也不清楚，．．。
    」、「（你有無看見戊○○、丁○○、己○○他們三人開槍？）沒有，因為當時
    我聽到槍聲很害怕，只顧著往車子方向跑，所以並沒有看見何人開槍。」等語，
    俟於原審審理中亦結證：「（你有無看到丁○○開槍？）因為當時我跑去躲著，
    所以沒有看到。我有看到丁○○拿著槍，（是跟警察拉扯的時候）但我沒有看到
    如何開槍。」等語，參以一般人在此自己沒有武器之槍戰情況下，當係自顧儘速
    逃離現場，而無暇觀察其他人究係如何開槍，是張文吉先後所陳雖有不符，惟其
    嗣後有利於丁○○之供詞顯較符常情，而為可採。又證人乙○○於警訊中供稱：
    「（丁○○、張文吉及阿本男子三人有無開槍？）當時很亂，我並沒有注意及記
    不清楚了。」等語，嗣於偵查中先係證稱：「（丁○○如何開槍？）當時混亂沒
    看清楚。」等語，嗣又改稱：「（當時丁○○槍口有朝向你們射擊？）是。」云
    云，迨於原審審理中又先係結稱：「（除了戊○○朝你開槍外，還有何人向你開
    槍？）我只看到戊○○部分，其他不清楚，．．。」等語，旋又改稱：「他們上
    車後坐在後座之人亦有朝我這裏開槍，．．，如坐在前座之人開的彈殼不會留在
    車上。」云云。核諸張文吉、乙○○二人前開不利於丁○○之陳詞，既均先後反
    覆不一，自難據為不利於丁○○之認定。至證人庚○○於警訊及偵審中既均證稱
    ，因當時場面混亂，伊只看見戊○○開槍，至於尚有何人開槍伊並不知道，伊未
    看到丁○○如何開槍等語，則庚○○之證詞自難據為不利於丁○○之認定。綜上
    所述，丁○○所辯尚堪採信。而己○○曾朝前開郭錦文之自小客車射擊三槍乙節
    ，固經認定如前，惟庚○○當時所躲避之位置係在自小客車駕駛座旁位置之車尾
    後方，與己○○上車後係坐在駕駛座旁位置同方向，有外埔分駐所繪製之現場圖
    （見八十九年度偵字四五一號偵查卷第六七頁）在卷可稽，則依己○○當時位置
    ，並非不能直接朝庚○○射擊，其既未為此，而僅向自小客車射擊，則其上開辯
    詞，亦堪採信。此外，復查無其他積極證據足認丁○○、己○○二人確有殺人犯
    意，應認彼等開槍行為僅止於妨害公務員依法執行職務，公訴意旨就此部分所引
    法條，尚有未洽，應予變更。又查戊○○、丁○○、及己○○三人雖均有為抗拒
    警員逮捕而開槍射擊之事實，惟本案既事發突然，且戊○○開第一槍後，渠三人
    即各自邊開槍邊朝戊○○所駛自小客車逃逸，則渠三人顯各係基於為使自己順利
    逃逸之意而開槍拒捕，尚難僅因被告三人均有開槍事實，遽認渠三人間就前揭妨
    害公務犯行有犯意之聯絡及行為之分擔。被告三人未經許可持有前述槍、彈犯行
    ，均係一行為而觸犯數罪名，為想像競合犯，戊○○應從一重之未經許可持有自
    動步槍、手槍罪處斷，丁○○、己○○二人均應從一重之未經許可持有手槍罪處
    斷。戊○○以一個開槍行為，殺害庚○○、乙○○二人未遂；及以一個開槍行為
    ，同時觸犯殺人未遂罪及妨害公務罪，均為想像競合犯，應從一重之殺人未遂罪
    處斷。另戊○○所為上開加重竊盜罪與未經許可持有自動步槍、手槍罪間，有方
    法結果之牽連關係，為牽連犯，應從一重之未經許可持有自動步槍、手槍罪論處
    。戊○○上開持有自動步槍、手槍罪與殺人未遂罪間；及丁○○、己○○二人所
    犯持有手槍及妨害公務罪間，均犯意各別，行為互殊，應予分論併罰。戊○○著
    手實施殺人之行為，而未生死亡之結果，為未遂犯，就該部分，宜依刑法第二十
    六條前段規定減輕其刑。原審以被告等罪證明確，予以論罪科刑，固非無據。惟
    ：
    (一)本件公訴人於起訴書犯罪事實欄內，雖就被告等遇警攔檢時，持槍射擊拒捕之
    過程為述，然公訴人就該等行為，僅認係構成殺人未遂罪，故未就其是否構成
    妨害公務罪請求論處，按之刑法殺人罪與妨害公務罪之保護法益迥異，公訴意旨
    就本件請求審判之罪名，既僅為殺人罪，而不及於妨害公務罪，難認就刑法第一
    百三十五條第一項之部分，係漏引法條，原判決認僅係漏引法條，未說明何以就
    戊○○妨害公務部分併予審判，且未依變更法條程序，逕就丁○○、己○○妨害
    公務部分予以審判，已有未洽。(二)按槍砲彈藥刀械管制條例第十八條第一項規定
    ：犯本條例之罪自首，並報繳其持有之全部槍砲、彈藥、刀械者，減輕或免除其
    刑；其已移轉持有而據實供述全部槍砲、彈藥、刀械之來源或去向，因而查獲者
    ，亦同。同條第四項規定：犯本條例之罪，於偵查或審判中自白，並供述全部槍
    砲、彈藥、刀械之來源及去向，因而查獲或因而防止重大危害治安事件之發生者
    ，減輕或免除其刑。依該法條之體系解釋，同條第四項之減輕或免刑事由，亦應
    與同條第一項後段規定相同，即必須行為人已移轉槍砲、彈藥、刀械之持有，而
    於偵查或審判中自白，據實供述全部槍砲、彈藥、刀械之來源或去向，因而查獲
    或因而防止重大危害治安事件之發生者，始得減輕或免除其刑。本件戊○○、丁○○於前開案發後，雖主動持前開三把手槍及射餘之手槍子彈三十二發向警方投
    案，並於偵查及審理中坦承持有槍彈犯行，且由戊○○帶同警方起出前開其餘尚
    未射擊之子彈及自動步槍一枝；然該等扣案之槍彈迄查獲時為止，均為被告等支
    配掌控中，始終未曾移轉持有，自無槍彈流向其他第三者去向之問題，揆諸前開
    說明，即與槍砲彈藥刀械管制條例第十八條第四項之減輕或免除其刑規定要件不
    符，原判決戊○○、丁○○持有槍彈部分，適用前揭規定予以減輕其刑，於法亦
    有未合。(三)本件戊○○所持以行竊槍、彈使用之美工刀一支，並未扣案，且其明
    確供稱於行竊得手後，已加以丟棄而滅失，自無從予以沒收，原判決竟仍諭知沒
    收該美工刀，亦有未當。被告等上訴意旨仍執前詞，指摘原判決不當，雖非有理
    ，然原判決既有前述可議，自應由本院將原判決關於戊○○、丁○○部分，及己○○妨害公務並定應執行刑部分撤銷改判。原判決就己○○持有手槍罪部分，適
    用槍砲彈藥刀械管制條例第七條第四項、第十二條第四項、刑法第十一條前段、
    第四十二條第三項及罰金罰鍰提高標準條例第二條規定，審酌己○○犯罪動機、
    目的、手段、犯罪後之態度等一切情狀，量處有期徒刑六年，併科罰金新臺幣五
    十萬元，及諭知罰金易服勞役之折算標準，認事用法，堪稱允當，量刑亦甚妥適
    ，己○○就此部分，仍執陳詞，指摘原判決不當，其上訴無理由，應予駁回。爰
    分別審酌戊○○以侵入派出所竊盜之方式所持有之手槍三枝、自動步槍一枝、前
    述彈匣及子彈二百九十六顆，數量龐大，且殺傷力強，對社會治安，民眾安寧，
    造成重大之危害，被告三人於遇警盤查時，戊○○竟為拒捕而基於不確定之殺人
    故意開槍襲警，幸警員乙○○、庚○○二人及時躲避而未遭不測，己○○為拒捕
    而朝前開自小客車開槍，均對於依法執行勤務員警之生命安全造成莫大之危害，
    丁○○為拒捕而朝天空開槍，亦對警員執行勤務造成威脅，戊○○及丁○○係主
    動帶槍投案，己○○則於案發後即逃亡，在原審法院通緝後，始行到案，及渠三
    人犯罪之動機、目的、手段、犯罪後之態度等一切情狀，分別量處如主文第二、
    三、四項所示之刑，並均定其應執行之刑及諭知罰金易服勞役之折算標準。又戊○○前於七十七年間已因盜匪等案件，經本院判處有期徒刑三年六月，於八十年
    四月二十三日假釋期滿執行完畢，有臺灣臺中地方法院檢察署刑案資料查註紀錄
    表一紙在卷可稽，其竟因不滿警方取締其交通違規，即懷恨以前述方式侵入派出
    所內竊取上開手槍三把、自動步槍一把及子彈計二百九十六發，並於受警盤查而
    遭發現持搶事實後，朝警員開槍，堪認其具有危險性格，自有令其於刑之執行完
    畢後入勞動場所強制工作三年，以矯正其社會危險性之必要，爰依槍砲彈藥刀械
    管制條例第十九條第一項之規定，諭知於刑之執行完畢後令入勞動場所強制工作
    三年。至丁○○，尚無前科，雖有開槍行為，惟其尚知所節制，未朝警員射擊，
    且其持有槍枝之行為，係受戊○○之邀約，擬往溪谷無人處所試射，尚難認其已
    具有社會危險性，即無令其於刑之執行完畢後入勞動場所強制工作，矯治社會危
    險之必要。如事實欄所示之背式書包型帆布袋一個、起釘器、螺絲起子各一支及
    手套一付，均係戊○○所有且供犯竊盜罪所用之物，業據戊○○供承在卷，雖未
    扣案，然不能證明滅失，均應予沒收。至上開鐵尺及原子筆芯各一支，既非被告
    所有，復非違禁物，自不得予以沒收。又扣案塑膠置物盒三個，既係被告竊得上
    開槍彈後，用以裝子彈所用；而戊○○所駕駛之前述自小客車，亦係其竊得槍彈
    後，用以載回家中所用，均難認係直接供犯本罪所用之物，爰均不予宣告沒收。
    再按違禁物固不問屬於犯人與否均應沒收，而該物苟係屬於第三人所有，則其是
    否違禁，即應視該第三人有無違禁情形為斷，故被告雖係違禁持有，而所有之第
    三人如係經合法允許持有者，仍不在應行沒收之列。前開槍彈，既係鯉魚派出所
    之警槍、彈，自非屬違禁物，復非屬被告所有，自不得予以宣告沒收，均附此敘
    明。
五、公訴意旨另略以：戊○○上開撬開槍櫃、子彈櫃之所為尚涉有刑法第三百五十四
    條毀損罪嫌云云。惟查戊○○上開撬開槍櫃、子彈櫃之所為，經核之所有偵查卷
    宗，固有鯉魚派出所之偵查報告表等報告書，惟該等報告書僅係描述案發後現場
    情形，且鯉魚派出所所長李興祥於接受督察員葉志誠訪談時，亦未曾就此毀損部
    分提出告訴，是此毀損部分，尚難認已經合法告訴，本應就此部分為不受理之判
    決，惟因公訴人認被告上述毀損犯行，與右揭竊盜部分具牽連犯之裁判上一罪關
    係，爰不另為不受理之諭知，附此敘明。
據上論斷，應依刑事訴訟法第三百六十九條第一項前段、第三百六十八條、第三百六
十四條、第二百九十九條第一項前段、第三百條，槍砲彈藥刀械管制條例第七條第四
項、第十二條第四項、第十九條第一項，刑法第十一條前段、第二百七十一條第二項
、第一項、第二十六條前段、第一百三十五條第一項、第三百二十一條第一項第一款
、第二款、第三款、第五十五條、第五十一條第五款、第四十二條第三項、第三十八
條第一項第二款，罰金罰鍰提高標準條例第二條，判決如主文。
本案經檢察官壬○○到庭執行職務。
中      華      民      國    八十九    年     十一     月     十六     日
                                  臺灣高等法院臺中分院刑事第六庭
                                        審判長法  官  李  文  雄
                                              法  官  龔  永  昆
                                              法  官  邱  顯  祥
右正本證明與原本無異。
丁○○、己○○就妨害公務部分不得上訴，其餘均得上訴。
如不服本判決應於收受送達後十日內向本院提出上訴書狀，其未述上訴之理由者並
得於提起上訴後十日內向本院補提理由書（均須按他造當事人之人數附繕本）。
                                              書記官  方  茂  焜
中      華      民      國     八十九     年    十一      月    十七    日
                                                                        Ｄ


司法院資訊處製作；財團法人民間司法改革基金會備份。
